臺灣嘉義地方法院民事裁定
111年度監宣字第29號
聲  請  人  李繐晏  

相  對  人  李明郎  

上列當事人間聲請監護宣告事件，本院裁定如下：   
    主  文
一、宣告李明郎（男、民國00年0月0日生、身分證統一編號：Z0
    00000000號）為受輔助宣告之人。
二、選定李繐晏（女、民國00年00月00日生、身分證統一編號：
    Z000000000號）為受輔助宣告之人李明郎之輔助人。
三、聲請費用由受輔助宣告之人李明郎負擔。   
    理  由
一、聲請意旨略以：聲請人為相對人之女兒，相對人因罹患失智
    症致不能為意思表示或受意思表示，或不能辨識其意思表示
    之效果，爰依民法第14條、第1110條、第1111條及家事事件
    法第164條等規定，聲請宣告相對人為受監護宣告之人，並
    選定聲請人為相對人之監護人。若未達監護宣告之程度，則
    一併聲請為輔助之宣告，並選定聲請人為相對人之輔助人等
    語。
二、法院對於監護宣告之聲請，認為未達應受監護宣告之程度，
     而有輔助宣告之原因者，得依聲請或依職權以裁定為輔助
    之 宣告，家事事件法第174 條第1 項定有明文。又對於因
    精神 障礙或其他心智缺陷，致不能為意思表示或受意思表
    示，或 不能辨識其意思表示之效果者，法院得因本人、配
    偶、四親 等內之親屬、最近一年有同居事實之其他親屬、
    檢察官、主 管機關或社會福利機構之聲請，為監護之宣告
    。法院對於監 護之聲請，認為未達第一項之程度者（即因
    精神障礙或其他 心智缺陷，致其為意思表示或受意思表示
    ，或辨識其意思表 示效果之能力，僅係顯有不足者），得
    依第15條之1 第1 項 規定，為輔助之宣告，民法第14條第1
     項、第3 項亦有規定 。則參照前述規定，法院認應受監護
    宣告人未達「不能為意 思表示或受意思表示，或不能辨識
    其意思表示之效果」之「 監護宣告」之程度，然已達「為
    意思表示或受意思表示，或 辨識其意思表示效果之能力，
    顯有不足」之輔助宣告程度者 ，得依聲請為輔助宣告。　
    　
三、經查，聲請人主張之事實，業據提出身心障礙證明附卷可參
    。經本院審驗相對人之精神及心智狀況，詢問其姓名、年齡
    、在場何人、配偶姓名等問題，相對人能回答自己姓名、年
    紀、聲請人姓名，但無法答覆配偶姓名等，此有本院111年4
    月13日之勘驗筆錄附卷可稽。參酌臺中榮民總醫院嘉義分院
    精神科醫師沈正哲所為之精神鑑定報告書結論略以：相對人
    罹患失智症多年，約5年前出現記憶減退、定向感喪失、判
    斷力下降等情形，眼前的事或說過的話馬上就忘記，於111
    年3月認知功能測驗結果顯示，達中度失智，測驗時觀察個
    案的思考及記憶表顯著退化，短期記憶表現差，部分長期記
    憶亦困難回憶，時間及位置定向感不佳，判斷力及理解力不
    佳，且因各項能力減退，造成相對人參加各種事務與活動已
    顯困難，對複雜互動反應較為不耐，綜合上述，相對人因失
    智症，致其為意思表示或受意思表示，或辨識其意思表示效
    果之能力，顯有不足，建議為輔助宣告等語。依上揭事證，
    足信相對人並非完全不能為意思表示或受意思表示或辨識其
    意思表示之效果，未達應受監護宣告之程度，惟其辨識能力
    顯有不足，從而，聲請人聲請監護宣告，尚屬有間，惟相對
    人有受輔助之必要，爰依聲請以裁定為輔助之宣告。
四、選定輔助人部分：
㈠、受輔助宣告之人，應置輔助人。法院選定輔助人時，應依受
    輔助宣告之人之最佳利益，優先考量受輔助宣告之人之意見
    ，審酌一切情狀，並注意下列事項：㈠受輔助宣告之人之身
    心狀態與生活及財產狀況。㈡受輔助宣告之人與其配偶、子
    女或其他共同生活之人間之情感狀況。㈢輔助人之職業、經
    歷、意見及其與受輔助宣告之人之利害關係。㈣法人為輔助
    人時，其事業之種類與內容，法人及其代表人與受輔助宣告
    之人之利害關係，民法第1113條之1第1項、同條第2項準用
    第1111條之1分別定有明文。本件相對人既應受輔助宣告，
    自應依上開規定為其選定輔助人。再者，受輔助宣告之人法
    無明文需為其選任會同開具財產清冊之人（僅受監護宣告時
    有選任會同開具財產清冊之人之必要），故本件無庸選任會
    同開具財產清冊之人，附此敘明。
㈡、審酌聲請人為相對人之女兒，相對人配偶已過世，相對人與
    配偶所生子女均同意由聲請人擔任相對人之輔助人（聲請人
    原聲請監護宣告，故係表示同意由其擔任監護人），有戶籍
    謄本、同意書在卷可查。兩造為父女至親，爰選定聲請人擔
    任輔助人，以符合相對人之最佳利益。
五、依家事事件法第177條第2項、第164條第2項，裁定如主文。
中　　華　　民　　國　　111 　年　　4 　　月　　15　　日
                  家事法庭    法　官  洪嘉蘭           
以上正本係照原本作成。
如對本裁定抗告，須於裁定送達後10日之不變期間內，向本院提
出抗告狀，並繳納抗告費新臺幣1,000元。
中　　華　　民　　國　　111 　年　　4 　　月　　15　　日
                              書記官　林玫熹   
附錄：
民法第15條之2 ：
受輔助宣告之人為下列行為時，應經輔助人同意。但純獲法律上
利益，或依其年齡及身分、日常生活所必需者，不在此限：
  一、為獨資、合夥營業或為法人之負責人。
  二、為消費借貸、消費寄託、保證、贈與或信託。
  三、為訴訟行為。
  四、為和解、調解、調處或簽訂仲裁契約。
  五、為不動產、船舶、航空器、汽車或其他重要財產之處分、
      設定負擔、買賣、租賃或借貸。
  六、為遺產分割、遺贈、拋棄繼承權或其他相關權利。
  七、法院依前條聲請權人或輔助人之聲請，所指定之其他行為
      。
第78條至第83條規定，於未依前項規定得輔助人同意之情形，準
用之。
第85條規定，於輔助人同意受輔助宣告之人為第1 項第1 款行為
時，準用之。
第1 項所列應經同意之行為，無損害受輔助宣告之人利益之虞，
而輔助人仍不為同意時，受輔助宣告之人得逕行聲請法院許可後
為之。